臺灣高等法院刑事裁定
110年度聲再字第652號
再審聲請人
即受判決人  劉又瑋


                    （現在法務部○○○○○○○○○○○                      執行中） 
上列再審聲請人即受判決人因違反毒品危害防制條例案件，對於
本院110年度上訴字第1001號，中華民國110年5月26日第二審確
定判決（第一審案號：臺灣新北地方法院109年度訴字第876號，
起訴案號：臺灣新北地方檢察署109年度毒偵字第1384號），聲
請再審，本院裁定如下：
    主  文
再審之聲請駁回。 
    理  由
一、聲請再審意旨略以：再審聲請人即受判決人劉又瑋（下稱聲
    請人）因施用第一級毒品罪，經本院以110年度上訴字第100
    1號判決確定（按：即聲請意旨所指執行案號：110年執字第
    7652號），惟該判決違背刑事訴訟法第441條之規定，聲請
    人於民國109年1月13日驗尿，距離聲請人前次106年至107年
    間之觀察勒戒，已逾3年，而有再次勒戒之可能，爰聲請撤
    銷原判決，准許聲請重新裁定觀察勒戒處分等語。
二、按對於有罪確定判決之救濟程序，依刑事訴訟法規定有再審
    及非常上訴。非常上訴以原確定判決違背法令，由最高法院
    檢察署檢察總長向最高法院提起之非常救濟程序，目的在求
    統一法律之適用；再審則係對確定判決之事實錯誤而為之救
    濟方法，至於適用法律問題則不與焉（最高法院104年度台
    抗字第343號裁定意旨參照）。易言之，如對於原確定判決
    係以違背法令之理由聲明不服，則應依非常上訴程序為之，
    非循再審程序所能救濟。而受理再審聲請之法院，應先審查
    再審之聲請是否具備合法條件，若其聲請再審之程序違背規
    定時，即應以其聲請不合法，依刑事訴訟法第433條規定裁
    定駁回之；必再審之聲請合法，始能進而審究其再審有無理
    由。
三、經查：
  ㈠聲請人前因施用第一級毒品案件，經臺灣新北地方法院109年
    度訴字第876號判決判處有期徒刑8月，聲請人上訴後，經本
    院以110年度上訴字第1001號判決上訴駁回確定，有上開刑
    事判決書、本院被告前案紀錄表等件在卷可稽，故聲請人確
    為上開確定判決之受判決人，先予說明。
  ㈡按刑事訴訟法之再審及非常上訴制度，雖均為救濟已確定之
    刑事判決而設，惟再審係為原確定判決認定事實錯誤而設之
    救濟，非常上訴則係在糾正原確定判決適用法則違誤之程序
    ，二者迥不相侔。觀諸本件聲請人所提聲請狀內容，似對其
    確有施用毒品犯行並無爭執，僅就原判決未適用新修正毒品
    危害防制條例第20條第3項規定，給予其觀察、勒戒之機會
    ，有所不當，聲請重為裁定等語，核其所指摘者，實屬該確
    定判決適用法律有無違誤之問題，與刑事訴訟法第420條第1
    項或同法第421條所定得聲請再審之情形無一相符，是聲請
    人本件聲請再審之程序，顯屬違背規定。
  ㈢綜上，聲請人就上開案件聲請再審，其聲請再審之程序顯已
    違背規定而不合法，且無從補正，應予駁回。
四、再按聲請再審之案件，除顯無必要者外，應通知聲請人到場
    ，並聽取檢察官及受判決人之意見。但無正當理由不到場，
    或陳明不願到場者，不在此限，刑事訴訟法第429條之2定有
    明文。前項本文所稱「顯無必要者」，係指聲請顯屬程序上
    不合法，且無可補正而應逕予駁回。準此，本案聲請既有上
    開程序不合法而無從補正之處，自無通知聲請人到場並聽取
    檢察官陳述意見之必要，併此敘明。
據上論斷，應依刑事訴訟法第433條前段，裁定如主文。
中　　華　　民　　國　　110 　年　　12　　月　　28　　日
                  刑事第二十一庭審判長法　官　林怡秀
                              　　    法　官　蔡羽玄
                              　      法　官　胡宜如
以上正本證明與原本無異。
如不服本裁定，應於收受送達後5日內向本院提出抗告狀。
                                      書記官　黃芝凌
中　　華　　民　　國　　110 　年　　12　　月　　28　　日